【裁判字號】    98,易,1253
【裁判日期】    980831
【裁判案由】    詐欺
【裁判全文】
臺灣臺北地方法院刑事判決              98年度易字第1253號
公  訴  人  臺灣臺北地方法院檢察署檢察官
被      告  丙○○
                      3樓
上列被告因詐欺案件，經檢察官聲請簡易判決處刑（98年度偵字
第4861號）及移送併案審理（98年度偵字第8630號），本院認為
不宜，改依通常程序判決如下：
    主  文
丙○○幫助意圖為自己不法之所有，以詐術使人將本人之物交付
，處拘役伍拾伍日，如易科罰金，以新臺幣壹仟元折算壹日。
    事  實
一、丙○○（原名黃子濬）明知金融帳戶為個人理財工具，申請
    開設金融帳戶並無任何特殊之限制，一般民眾皆可以存入最
    低開戶金額之方式申請之，且一個人可以在不同之金融機構
    申請多數之存款帳戶使用，取得甚易。而可預見時下以電話
    詐騙促使被害人以現金存款或操作銀行自動付款機而詐取金
    錢之行為甚為猖獗，且廣為媒體報導，並經政府有關機關呼
    籲，不要受騙。依一般人之社會生活經驗，苟不以自己名義
    申請開戶，卻向不特定人蒐集大量他人之帳戶供己使用，其
    目的極可能利用該帳戶供作非法之用，又對交付帳戶供他人
    使用雖無必然遭該他人利用為遂行詐欺取財犯罪之確信，惟
    丙○○竟仍以該他人縱持以遂行財產犯罪亦不違本意，而基
    於幫助他人為詐欺取財之不確定犯意，於民國97年12月8 日
    ，在臺北縣深坑鄉○○路附近，將其所有戶名為丙○○之中
    國信託商業銀行新店分行（下稱中國信託銀行）、帳號0000
    00000000號存摺之提款卡1 張，交付予姓名、年籍不詳自稱
    姓「許」之成年人士，並告知提款卡密碼。該人士與同夥之
    集團成員等數人，即基於意圖為自己不法所有之犯意，先後
    為下列行為：
  (一)該集團成員於97年12月9 日19時許，撥打電話予甲○○，向
    甲○○佯稱：因甲○○之前於網路購物後，誤設定為轉帳分
    期付款，要求操作提款機設備，解除設定等語，以致甲○○
    陷於錯誤，依指示操作提款機設備後，帳戶內存款新臺幣（
    下同）1元即遭轉帳至丙○○所提供之中國信託銀行帳戶內
    ，該集團成員之其中1 人即以該提款卡將該贓款提領一空得
    手。
  (二)該集團成員於97年12月9 日19時10分許，撥打電話予丁○○
    ，向丁○○佯稱：因丁○○之前於網路購物後，誤設定為轉
    帳分期付款，要求操作提款機設備，解除設定等語，以致丁○○陷於錯誤，依指示操作提款機設備後，帳戶內存款11,
    123 元即遭轉帳至丙○○所提供之中國信託銀行帳戶內，該
    集團成員之其中1 人即以該提款卡將該贓款提領一空得手。
  (三)該集團成員於97年12月9 日20時6 分許，撥打電話予乙○○
    ，向乙○○佯稱：因乙○○於網路購物後，誤設定為轉帳分
    期付款，要求操作提款機設備，解除設定等語，以致乙○○
    陷於錯誤，依指示操作提款機設備後，帳戶內存款29,998元
    即遭轉帳至丙○○所提供之中國信託銀行帳戶內，該集團成
    員之其中1 人即以該提款卡將該贓款提領一空得手。
二、案經臺北縣政府警察局新店分局移送臺灣臺北地方法院檢察
    署檢察官偵查後聲請簡易判決處刑及移送併案審理。
    理  由
壹、程序方面：
    按被告以外之人於審判外之言詞或書面陳述，除法律有規定
    者外，不得作為證據。又被告以外之人於審判外之陳述，雖
    不符前4 條之規定，而經當事人於審判程序同意作為證據，
    法院審酌該言詞陳述或書面陳述作成時之情況，認為適當者
    ，亦得為證據。當事人、代理人或辯護人於法院調查證據時
    ，知有第159 條第1 項不得為證據之情形，而未於言詞辯論
    終結前聲明異議者，視為有前項同意，刑事訴訟法159 條第
    1 項、第159 條之5 分別定有明文。查證人甲○○、丁○○
    、乙○○於警詢中所為之陳述，固係審判外之陳述而屬傳聞
    證據，惟檢察官、被告丙○○就上開審判外之陳述，於本院
    審理中，並不爭執證據能力，復未曾於言詞辯論終結前聲明
    異議，而本院審酌該等證人陳述作成時之情況，並無違法取
    證及證明力過低之瑕疵，亦認以之作為證據為適當，依前揭
    規定說明，自得為證據。
貳、實體方面：
一、訊據被告固不否認上開中國信託銀行帳戶確實為伊所申請設
    立等事實，惟矢口否認有何幫助詐欺之犯行，辯稱：伊係因
    看報紙應徵送貨工作而將上開帳戶提款卡及密碼交付自稱姓
    「許」之人，當時對方說帳戶是要供審核使用，伊覺得不對
    勁，就向銀行辦理掛失止付，對方又打電話來說，已花手續
    費用600 元，又叫伊辦新的提款卡密碼，伊辦理新的提款卡
    及密碼後，再交給對方，後來對方就都沒消息云云。經查：
  (一)中國信託銀行、帳號000000000000號之帳戶確實係被告所開
    設等情，業據被告坦認不諱（見本院98年6 月22日準備程序
    筆錄第2 頁），且有中國信託商業銀行股份有限公司97年12
    月29日中信銀集作字第97514069號函暨所附交易明細表及
    98年4 月21日中信銀字第09822271205134號函暨所附開戶資
    料各1份（見本院卷附）在卷可稽。而該集團成員於97年12
    月9 日19時許，撥打電話予證人甲○○佯稱：因之前於網路
    購物後，誤設定為轉帳分期付款，要求操作提款機設備，解
    除設定等語，以致證人甲○○陷於錯誤，依指示操作提款機
    設備後，帳戶內存款1 元即遭轉帳至被告所提供之中國信託
    銀行帳戶內；該集團成員另於97年12月9 日19時10分許，撥
    打電話予證人丁○○佯稱：因之前於網路購物後，誤設定為
    轉帳分期付款，要求操作提款機設備，解除設定等語，以致
    證人丁○○陷於錯誤，依指示操作提款機設備後，帳戶內存
    款11,123元即遭轉帳至被告所提供之中國信託銀行帳戶內；
    該集團成員於97年12月9 日20時6 分許，撥打電話予證人陳
    佯稱：因之前於網路購物後，誤設定為轉帳分期付款，要求
    操作提款機設備，解除設定等語，以致證人乙○○陷於錯誤
    ，依指示操作提款機設備後，帳戶內存款29,998元即遭轉帳
    至被告所提供之中國信託銀行帳戶內之情，亦據證人甲○○
    、丁○○、乙○○分別於警詢中指述綦詳（見98年度偵字第
    56 54 偵查卷第9 頁至第10頁、98年度偵字第4861號偵查卷
    第9 頁至第10頁、98年度偵字第8630號偵查卷第7 頁），並
    有中國信託商業銀行自動櫃員機交易明細表1 張、大雅鄉農
    會自動櫃員機交易明細表1 張、中國信託商業銀行股份有限
    公司98年1 月9 日中信銀行字第09822271201209號函暨所附
    資料1 份、中國信託商業銀行股份有限公司97年12月29日中
    信銀集作字第97514069號函暨所附交易明細資料1 份、臺中
    縣警察局豐原分局大雅分駐所受理詐騙帳戶通報警示簡便格
    式表1 份附卷可佐，亦與被告前述帳戶存款明細資料內容相
    符。是被告上開帳戶確已供有意行騙之詐騙集團使用，而使
    證人甲○○、丁○○、乙○○受詐術而將金錢匯入被告之上
    開帳戶內乙節，堪予認定。
  (二)雖被告以前揭情詞置辯，並提出報紙廣告1 份附卷。然查：
  (1)經本院當庭播放勘驗被告於97年12月7 日9 時53分許以電話
    向中國信託銀行辦理掛失止付之內容結果：「被告稱：喂，
    妳好，那個，我這個戶頭想要掛失。」、「被告稱：我前天
    去找工作阿，那個，結果被騙了阿，那張卡片被那間公司拿
    去了。我剛剛打電話去警察局，說叫我趕快去這個銀行有沒
    有，掛失這樣子」等語，有本院98年8 月20日勘驗筆錄1份
    在卷可稽，顯見被告將自己所有前開中國信託銀行帳戶之提
    款卡交付應徵公司所指派前來收取提款卡之人後，已驚覺並
    預見該自稱姓「許」之人持被告交付之前開提款卡後，即可
    能利用該帳戶供作非法之用，始旋即於97年12月7 日9 時53
    分許撥打電話向中國信託銀行辦理掛失止付等情甚明。而被
    告竟於97年12月8 日再度辦理前開帳戶印鑑變更後，猶將新
    提款卡交付予姓名、年籍不詳自稱姓「許」之人士，並告知
    密碼等情，此為被告所不否認（見本院98年6 月22日準備程
    序筆錄第2 頁），並有中國信託商業銀行股份有限公司98年
    7 月10日中信銀字第09822271208588號函暨所附資料1 份在
    卷可憑，已難認被告無幫助姓名、年籍不詳自稱姓「許」之
    人及所屬詐騙集團成員利用其帳戶犯詐欺取財罪之不確定故
    意。
  (2)抑且，依被告再供稱：因見報紙廣告應徵工作，以電話與對
    方聯絡後，即將上開提款卡、密碼等交予對方指派之人員，
    不認識對方，對方姓許。對方派人來伊家住處附近拿取等情
    （見98年度偵字第8630號偵查卷第5 頁），被告顯然不知與
    之電話聯繫應徵工作之人之姓名年籍，及佐以被告若果係應
    徵工作須交付上開帳戶之提款卡及密碼，亦應在上班處所辦
    理，而無約在被告住處附近交付之理。是依卷內事證，雖無
    積極證據可資證明被告知悉詐騙集團成員如何犯罪，然該等
    詐騙成員將被告交付之帳戶供作提領詐騙款項之用，當為被
    告所能預見，且其發生顯然並不違反被告之本意。
  (三)綜上，被告前開所辯，顯係卸責之詞，不足採信。事證明確
    ，應依法論科。
二、核被告所為，係犯刑法第30條第1 項前段、第339 條第1項
    之幫助詐欺取財罪。又公訴意旨雖僅論及詐騙集團成員詐騙
    證人甲○○、丁○○之行為，然併辦部分即該等詐騙集團成
    員詐騙證人乙○○之行為與經檢察官起訴之幫助詐欺犯行，
    屬同一事實，自在本院所得審理之範圍，併此敘明。又該犯
    罪集團雖多次詐欺證人甲○○、丁○○、乙○○，致其等陷
    於錯誤，而先後交付財物，惟被告僅以前開一次之幫助行為
    ，幫助犯罪集團犯前開多次詐欺取財犯行，僅成立一次幫助
    犯罪行為，並依刑法第30條第2 項之規定，按正犯之刑減輕
    之。爰審酌被告提供帳戶幫助他人犯罪，致使真正犯罪者難
    以被查獲，助長詐欺犯罪風氣猖獗，破壞社會治安及金融秩
    序甚鉅，並使證人甲○○、丁○○、乙○○受有損害，惟被
    告僅提供帳戶，尚未直接參與詐欺取財犯行，且非實際獲得
    暴利之人，情節顯較輕微，及參以其犯罪後猶否認犯行，堅
    不吐實等一切情狀，量處如主文所示之刑，並諭知易科罰金
    之折算標準。
三、被告所交付之上開提款卡，雖係供犯罪所用之物，但未經扣
    案，迄今仍未取回，且非義務沒收之物，爰不為沒收之諭知
    ，附此敘明。
據上論斷，應依刑事訴訟法第452 條、第299 條第1 項前段，刑
法第30條第1 項前段、第2 項、第339 條第1 項、第41條第1 項
前段，刑法施行法第1 條之1 ，判決如主文。
本案經檢察官李濠松到庭執行職務。
中    華    民    國    98    年    8     月    31    日
                        臺灣臺北地方法院刑事第十七庭
                              審判長法  官  劉煌基
                                    法  官  葉力旗
                                    法  官  賴淑美
以上正本證明與原本無異。
如不服本判決應於收受送達後10日內向本院提出上訴書狀，並應
敘述具體理由；其未敘述上訴理由者，應於上訴期間屆滿後20日
內向本院補提理由書（均須按他造當事人之人數附繕）「切勿逕
送上級法院」。
                                    書記官  許翠燕
中    華    民    國    98    年    9     月    3     日
附錄本案論罪科刑法條：
刑法第339條
意圖為自己或第三人不法之所有，以詐術使人將本人或第三人之
物交付者，處五年以下有期徒刑、拘役或科或併科一千元以下罰
金。
以前項方法得財產上不法之利益或使第三人得之者，亦同。
前二項之未遂犯罰之。


司法院資訊處製作；財團法人民間司法改革基金會備份。
